【裁判字號】    99,台上,3594
【裁判日期】    990610
【裁判案由】    偽證
【裁判全文】
最高法院刑事判決            九十九年度台上字第三五九四號
上  訴  人  台灣高等法院檢察署檢察官
被      告  甲○○
上列上訴人因被告偽證案件，不服台灣高等法院中華民國九十七
年七月二十一日第二審判決（九十七年度上訴字第二一三六號，
起訴案號：台灣桃園地方法院檢察署九十五年度偵字第二ＯＯ七
四號），提起上訴，本院判決如下：
    主  文
上訴駁回。
    理  由
按刑事訴訟法第三百六十一條已於民國九十六年七月四日修正公
布，同年月六日生效、施行，增定：「上訴書狀應敘述具體理由
。」係屬上訴書狀應行記載之事項規定，為法定程式。是不服地
方法院之第一審判決而提起第二審上訴者，須提出上訴書狀，並
應敘述具體理由，為上訴必備之程式；其所提出之書狀未敘述上
訴理由，或僅曾以言詞陳述上訴理由者，均應於上訴期間屆滿後
二十日內補提理由書於第一審法院。第一審法院經形式審查，認
逾期未補提上訴理由者，應定期間先命補正；逾期未補正者，為
上訴不合法律上之程式，應以裁定駁回。倘已提出上訴理由，但
所提非屬具體理由者，則由第二審法院以上訴不合法律上之程式
，判決駁回，此觀該條及同法第三百六十二條、第三百六十七條
之規定自明。至如何得謂「具體理由」？就修法過程以觀，原草
案為：「依前項規定提起上訴者，其上訴書狀應敘述理由，並引
用卷內訴訟資料，具體指摘原審判決不當或違法之事實。其以新
事實或新證據為上訴理由者，應具體記載足以影響判決結果之理
由。」嗣經修正通過僅保留「上訴書狀應敘述具體理由」之文字
，其餘則刪除，固足認不以上揭刪除之情形為必要。但上訴之目
的，既在請求第二審法院撤銷或變更第一審之判決，是所稱「具
體理由」，必係依據卷內既有訴訟資料或提出新事證，指摘或表
明第一審判決有何採證認事、用法或量刑等足以影響判決本旨之
不當或違法，而構成應予撤銷之具體事由，始克當之（例如：依
憑證據法則具體指出所採證據何以不具證據能力，或依憑卷證資
料，明確指出所為證據證明力之判斷如何違背經驗、論理法則）
；倘僅泛言原判決認定事實錯誤、違背法令、量刑失之過重或輕
縱，而未依上揭意旨指出具體事由，或形式上雖已指出具體事由
，然該事由縱使屬實，亦不足以認為原判決有何不當或違法者（
例如：對不具有調查必要性之證據，法院未依聲請調查亦未說明
理由，或援用證據不當，但除去該證據仍應為同一事實之認定）
，皆難謂係具體理由，俾與第二審上訴制度旨在請求第二審法院
撤銷、變更第一審不當或違法之判決，以實現個案救濟之立法目
的相契合，並節制濫行上訴。而參照同法第三百六十一條第三項
增定：上訴書狀未敘述理由者，應於上訴期間屆滿後二十日內補
提理由書於原法院。逾期未補提者，原審法院應定期間先命補正
。就其文義以觀，僅祇「理由」，而非「具體理由」，自應認係
專就全未敘述理由一情予以規範，尚不包含雖敘述理由，卻空泛
、不具體之情形在內，修正理由內且說明：「上訴理由是否具體
，係屬第二審法院審查範圍，不在命補正之列」。是第一審法院
僅須對於完全未敘述理由之上訴書狀，定期命為補正；對於載有
具體或空泛（不具體）理由之上訴書狀，則無裁定命補正之餘地
。又對照與該第三百六十一條同時修正之第三百六十七條，增定
於「上訴書狀未敘述理由」之情形，由第二審法院審判長定期間
命補正。可知乃相互配套之規範，後者係因上訴人應於上訴書狀
內，敘述其上訴理由，為上訴合法之必備程式，於聲明上訴而完
全未敘述理由之情形下，倘第一審法院漏未裁定命補正理由，即
將卷、證送交第二審法院，仍不能發生移審效力，因其上訴是否
合法，尚在未確定狀態，故應由第二審法院審判長基於訴訟程序
指揮之職權，限期命為補正，俾消滅該不確定狀態；然於上訴書
狀已記載理由，卻嫌空泛、不具體之情形，則因不符合法律上之
程式，既明顯又確定，自毋庸贅命補正，而可依上揭第三百六十
七條前段規定，逕認上訴不合法，判決駁回之。本件第一審檢察
官依告訴人之請求提起上訴，形式上雖提出書狀敘述上訴理由，
略以：被告甲○○製作鴻震工業股份有限公司（下稱鴻震公司）
發起人會議事項記錄及股份分配表時，高瑜鴻及廖添賦並不在現
場，且許義雄亦未同意廖添賦、顏榮俊及被告以新台幣（下同）
三．六元認股。是被告於台灣桃園地方法院中壢簡易庭九十三年
度壢簡字第一二二號民事審理程序中關於：鴻震公司之股份分配
案，係伊照許義雄之意書寫，當時高瑜鴻、伊、顏榮俊、廖添賦
、蘇耀宗均在場，顏榮俊及廖添斌係以每股三．六元折算股份之
證言確屬虛偽陳述云云。但就第一審判決究有何具體事由，致判
決不當或違法，並無一語涉及，自非屬得上訴第二審之具體理由
。原判決因認其雖已敘述理由，卻不符合具體之法定程式要件，
不經言詞辯論，逕依刑事訴訟法第三百六十七條前段、第三百七
十二條規定，判決駁回檢察官之上訴。經核於法並無不合。檢察
官上訴意旨認原審未定期先命補正，且嚴格限縮「具體理由」之
定義，逕行判決駁回上訴，有適用法則不當之違背法令，容有誤
會。其上訴違背法律上之程式，應予駁回。
據上論結，應依刑事訴訟法第三百九十五條前段，判決如主文。
中    華    民    國  九十九  年    六    月    十    日
                      最高法院刑事第八庭
                          審判長法官  洪  文  章
                                法官  王  居  財
                                法官  郭  毓  洲
                                法官  黃  梅  月
                                法官  邱  同  印
本件正本證明與原本無異
                                      書  記  官
中    華    民    國  九十九  年    六    月   十五   日
                                                      Ｅ

司法院資訊處製作；財團法人民間司法改革基金會備份。
